臺灣臺中地方法院刑事判決　　　　　　　　　　　　九十一年度交訴字第八號
　　公　訴　人　臺灣台中地方法院檢察署檢察官
　　被　　　告　丙○○
右列被告因公共危險等案件，經檢察官提起公訴 (九十年度偵字第一八七六五號)本
院判決如左：
    主  文
丙○○服用酒類，不能安全駕駛動力交通工具而駕駛，處有期徒刑貳月；又駕駛動力
交通工具肇事，致人受傷而逃逸，處有期徒刑柒月；又因過失傷害人致重傷，處有期
徒刑伍月；應執行有期徒刑壹年。
    事  實
一、丙○○於民國（下同）九十年十月一日下午六時許，在台中縣太平市○○○路其
    友之住處，與友人喝酒，其喝了三瓶啤酒後明知已不能安全駕駛動力交通工具，
    猶於同日二十時四十分許，騎乘車牌號碼ＪＣＤ－四八五號之機車，嗣行經太平
    市○○路五五六巷之無號誌交岔路口，其本應注意行經無號誌交岔路口時，應減
    速慢行作隨時停車之準備及汽車行駛時駕駛人應注意車前狀況，並隨時採又取必
    要之安全措施，且依當時情形並非不能注意，竟因酒後控制力薄弱而疏於注意車
    前狀況，未減速冒然前行，適有行人甲○○自其右方沿巷口穿越馬路，丙○○閃
    煞不及致撞擊甲○○，致使甲○○受有左側腎臟及脾臟破裂、後腹腔出血、失血
    休克合併多重器官衰竭、臉部及右眼挫傷、四肢多處擦傷，經送醫診治施行左側
    腎臟及脾臟切除手術，而受重大不治之傷害。且丙○○肇事見甲○○受有上述傷
    害後，不僅未對傷者甲○○緊急救助或報警處理，竟因肇事一時慌張另行起意駕
    車逃逸，幸經警方根據現場遺留跡證，於同年月三日十九時四十五分許，循線在
    其住處捕獲因事隔多日而未能施予酒精測試，而查獲上情。
二、案經被害人甲○○之配偶乙○○訴由台中縣警察局霧峰分局報告檢察官偵查起訴
    。
    理  由
一、右揭犯罪事實，業據被告丙○○自警訊及債偵審中供認不諱，核與告訴人乙○○
    指訴情節相符，並有道路交通事故調查表、現場照片及仁愛醫院診斷證明書一紙
    附卷可稽。按刑法第一百八十五條之三，條文中所稱「不能安全駕駛動力交通工
    具」係屬抽象危險犯，除衡之行為人駕車時飲用酒類之程度及血液中酒精含量之
    多寡外，並應參以行為人當時之精神狀態、駕馭車輛之情形及對於交通號誌或指
    揮之遵守能力，以資相佐，斷非徒以飲酒數量作為取決是否成罪之唯一標準。法
    務部八十八年五月十八日法八八檢字第００一六六九號函即同此意旨。被告駕車
    前即已飲用酒類啤酒三瓶，於駕駛車輛因酒後控制力薄弱而疏於注意車前狀況肇
    事，雖本件車禍未能當場施予酒精濃度測試，惟被告肇事後迄為警捕獲時已達二
    日之久，其体內酒精濃度已因代謝作用而耗盡，縱施予酒測已不具意義，揆之前
    揭說明，被告供稱其駕車前即已飲用酒類啤酒三瓶，其駕駛車輛之注意能力已因
    飲酒而較平日為低，並與他車發生碰撞，顯已不能安全駕駛動力交通工具事証明
    確。又按駕駛人行經無號誌交岔路口時，應減速慢行作隨時停車之準備及汽車行
    駛時駕駛人應注意車前狀況，並隨時採又取必要之安全措施路道路交通安全規則
    第九十三條第一項第四款、第九十四條第三項定有明文。查被告為汽（機）車駕
    駛人，自應注意及此，而當時天候晴、路面乾燥、無缺陷、無障礙物、視距良好
    等情狀，此有道路交通事故調查報告表一份在卷可考，被告顯無不能注意之情事
    ，詎其竟疏於注意車前右方有被害人甲○○步行穿越馬路之狀況而肇事，致使被
    害人受傷，被告自有過失責任，且其過失行為與被害人受傷間，具有相當因果關
    係。又按汽車駕駛人駕駛汽車肇事致人受傷或死亡，應即採取救護或其他必要措
    施，並向警察機關報告，不得駛離或逃逸，道路交通管理處罰條例第六十二條第
    一項定有明文。本件被告駕車肇事後，仍駕車駛離現場，且未下車救護傷患或報
    警處理，嗣經警依現場遺留跡証循線查獲，其有逃逸之故意至為顯然。綜上所述
    ，本件事證明確，被告犯行均堪以認定。
二、查腎臟及脾臟為人体之重要器官，本件被害人甲○○因車禍受有有左側腎臟及脾
    臟破裂，經送醫診治施行左側腎臟及脾臟切除手術，而受重大不治之傷害。核此
    部分被告所為係犯刑法第二百八十四條第一項後段之過失重傷害罪（公訴人起訴
    法條漏引同條項後段）。又被告酒醉駕車及肇事逃逸部分，係分別犯同法第一百
    八十五條之三及第一百八十五條之四之罪。又被告為汽車駕駛人，酒醉駕車，因
    而致人受傷，依法應負刑事責任，所犯過失傷害罪部分應依道路交通管理處罰條
    例第八十六條第一項之規定加重其刑二分之一。又被告所犯上開三罪間，犯意各
    別，行為互殊，應分論併罰。爰審酌被告酒醉駕車對於公共安全有重大危害且肇
    事後更棄被害人於不顧，其罪行非輕，且尚未賠償被害人損害，惟念被告尚無犯
    罪前科，此有被告全國前案紀錄表在卷可按，於偵審中坦承犯行，分別量處如主
    文所示之刑，並定其應執行之刑。
據上論斷，應依刑事訴訟法第二百九十九條第一項前段，刑法第一百八十五條之三、
第一百八十五條之四、第二百八十四條第一項後段、第五十一條第五款、道路交通管
理處罰條例第八十六條第一項，罰金罰鍰提高標準條例第一條前段，判決如主文。
中      華      民      國    九十一    年      三      月    二十一    日
                                 臺灣臺中地方法院交通法庭
                                          法  官  許  金  樹
右正本證明與原本無異。
如不服本判決，應於判決送達後十日內，向本院提出上訴狀。
                                          書記官
中      華      民      國    九十一    年      三      月    二十一    日
附錄論罪科刑法條：
刑法第一百八十五條之三：服用毒品、麻醉藥品、酒類或其他相類之物，不能安全駕
駛動力交通工具而駕駛者，處一年以下有期徒刑、拘役或三萬元以下罰金。
刑法第一百八十五條之四：駕駛動力交通工具肇事，致人死傷而逃逸者，處六月以上
五年以下有期徒刑。
刑法第二百八十四條第一項：因過失傷害人者，處六月以下有期徒刑、拘役或五百元
以下罰金。致重傷者，處一年以下有期徒刑、拘役或五百元以下罰金。
